臺北高等行政法院判決
                                      100年度簡字第361號
原      告　統聯汽車客運股份有限公司
代　表　人　呂奇（董事長）住同上
被      告　交通部公路總局
代　表　人　吳盟分（局長）
上列當事人間汽車運輸業管理規則事件，原告不服交通部中華民
國100 年3 月25日交訴字第1000022033號訴願決定，提起行政訴
訟，本院判決如下：
    主  文
訴願決定及原處分均撤銷。
訴訟費用由被告負擔。
　　事實及理由
一、程序事項：
    本件因屬不服行政機關所為罰鍰處分而涉訟，其標的金額為
    新臺幣（下同）9,000 元，係在40萬元以下，依民國99年1
    月13日修正公布，同年5 月1 日施行之行政訴訟法第229 條
    第1 項第2 款規定，應適用簡易程序。本院並依同法第233
    條第1 項規定，不經言詞辯論，逕行判決，合先敘明。
二、事實概要：
    原告所有之897-FN號營業大客車（下稱「系爭車輛」）係行
    駛「【9007】臺北市○○道1 號－臺中港」路線（下稱「系
    爭路線」），惟於99年11月4 日14時50分許，在原告之「中
    港轉運站」（臺中市○○○路○ 段87號），遭被告所屬臺中
    區監理所（下稱「臺中所」）人員查獲有未依核定路線行駛
    之情事，而以臺中所99年11月5 日公中監稽字第60C00805號
    舉發違反汽車運輸業管理事件通知單（下稱「99年11月5 日
    舉發通知單」），舉發原告違反公路法第77條第1 項及「汽
    車運輸業管理規則」第40條規定，案移被告所屬臺北區監理
    所處理，嗣該所以被告100 年1 月4 日40-60C00805 號違反
    汽車運輸業管理事件處分書（下稱「原處分」），裁處原告
    9,000 元罰鍰。原告不服，提起訴願，經交通部以交訴字第
    1000022033號訴願決定駁回，遂提起本件行政訴訟。
三、本件原告主張：系爭路線位於臺中市○○○路○ 段87號之上
    下客站雖命名為「福安里站」，惟該路線營運許可證就該站
    記載之地址即為「中港轉運站」之地址，故伊駛進「中港轉
    運站」載客並無違反「汽車運輸業管理規則」第40條規定。
    又伊嗣向臺中所申請將「福安里上客站」變更為「中港轉運
    站」，經臺中所邀集相關單位開會後，認變更站名無涉及營
    運路線變更，是核准同意變更站名，故伊並無未依核定路線
    行駛之違規事項。縱被告認「福安里站」與「中港捷運站」
    不相同，然系爭路線機車流量大，車輛停靠路邊非但影響行
    駛中機車，亦造成用路人不便及危險，中港轉運站有更為便
    利舒適之乘車環境，然被告僅以其對站名認知之不同，忽略
    用路人及乘客之安全，而以原處分裁處伊9,000 元罰鍰，顯
    非合法等語。並聲明：原處分及訴願決定均撤銷。
四、被告則以：臺中所稽查人員於99年11月4 日在臺中市○○○
    路○ 段87號查獲系爭車輛之車前路線名稱編號為系爭路線，
    系爭路線近臺中交流道之核定站位為「臺中市福安里」，站
    址為臺中市○○○路○ 段87號對面，並非中港轉運站站址。
    原告雖稱「福安里上客站」與「中港轉運站」為同一站址，
    惟依汽車運輸業管理規則第40條規定之立法意旨，係為規範
    客運業者應依營運路線許可證所核定之路線行駛，並依核定
    站位上下客，以避免影響營運秩序並造成不公之情事。又「
    福安里站」及「中港轉運站」，其站位設置位置及停靠站性
    質皆有所不同，原告系爭路線營運許可證，「備載事項欄」
    八略以：「交通部公路總局臺中區監理所100 年3 月2 日中
    監運字第1000005812號函同意『福安里上客站』變更為『中
    港轉運站』」，故原告違規當時（99年11月4 日）仍須依原
    核定停靠「福安里站」，而非「中港轉運站」，是伊以原處
    分裁罰原告並無違法等語，資為抗辯。並聲明：原告之訴駁
    回。
五、上開事實概要欄所述之事實，為兩造所不爭執，並有系爭路
    線營運路線許可證影本、系爭路線站牌資料影本、99年11月
    5 日舉發通知單影本、原處分影本及訴願決定書影本在卷可
    稽（訴願卷第42至43、48至52頁、本院卷第15至17頁），堪
    認為真正。
六、經核本件爭點為：原告是否有未依核定之系爭路線行駛之情
    形？本院判斷如下：
  (一)按公路法第77條第1 項規定：「汽車或電車運輸業，違反依
    第79條第5 項所定規則者，由公路主管機關處新臺幣9 千元
    以上9 萬元以下罰鍰……。」第79條第5 項規定：「汽車及
    電車運輸業申請資格條件、立案程序、營運監督、業務範圍
    、營運路線許可年限及營運應遵行事項與對汽車及電車運輸
    業之限制、禁止事項及其違反之罰鍰、吊扣、吊銷車輛牌照
    或廢止汽車運輸業營業執照之要件等事項之規則，由交通部
    定之。」次按行為時「汽車運輸業管理規則」第1 條規定：
    「本規則依公路法第79條規定訂定之。」第23條第6 款規定
    ：「汽車運輸業有下列情事之一者應備具有關書類圖說報請
    公路主管機關核准。……六、變更或增減營運路線或區域。
    ……」第40條規定：「公路汽車客運業班車，應依營運路線
    許可證所核定之路線起點、經過地點、終點、里程行駛營運
    並停靠核定之站位上下客。除臨時性需要外，不得開行部分
    路段之班車。」第137 條規定：「汽車運輸業違反本規則規
    定者，應依公路法第77條第1 項之規定舉發。」
  (二)又行為時「汽車運輸業管理規則」第40條於92年5 月7 日修
    正前，原條文為︰「公路汽車客運業班車，應依營運路線許
    可證所核定之路線起點、經過地點、終點、里程行駛營運，
    不得逾越。營運路線銜接營運時，應報經公路主管機關核發
    新證。除臨時性需要外，不得開行部分路段之班車。」修正
    理由載明︰「營運路線以銜接營運方式經營，已逾越原核定
    路線範圍，應屬不同旅次之新路線，主管機關倘核予新證，
    恐影響營運秩序造成不公情事，故宜輔導以共站、班次調整
    等營運整合方式，在無逾各業者原核准營運路線範圍內提供
    轉運服務，爰刪除銜接營運核發新證相關文字。」是依上開
    修正理由及修正後「汽車運輸業管理規則」第40條之規定，
    並參酌上開管理規則之母法即公路法對於大眾運輸之經營係
    採取特許制之精神，以及公路法第1 條所揭示之健全公路營
    運制度，發展公路運輸事業，增進公共福利與交通安全之立
    法目的，可知汽車客運業者固應確實依營運路線許可證所核
    定之路線起點、經過地點、終點、里程行駛營運，並停靠核
    定之站位上下客，不得任意變更。惟如汽車客運業者於不逾
    越主管機關原核准營運路線之範圍內，停靠與原核定之站位
    實質相同之站位上下客，既不影響營運秩序，且不致於造成
    不公平競爭之情事，故縱其上下客之站名不同，亦非屬違反
    「汽車運輸業管理規則」第40條所定禁止創設新路線之規範
    範圍，而非法所不許。經查：
    1.依被告所核准原告行駛之系爭路線，返程部分（即由臺中
      地區載客回臺北市）之「福安里站」（即「福安里上客站
      」），其地址為「臺中市○○○路○ 段87號前」，此有系
      爭路線站牌資料影本附卷可稽（訴願卷第52頁）；而原告
      之「中港轉運站」，其地址即為「臺中市○○○路○ 段87
      號」，亦即後者為「臺中市○○○路○ 段87號」門牌所在
      之建物（即「中港轉運站」）內，前者則為該建物前之道
      路邊，兩者相距僅數步之遙，應無實質上之差別。故原告
      系爭車輛於行駛系爭路線之返程時，縱停靠於「中港轉運
      站」上客，非但未創設新路線，且未改變原核定系爭路線
      之起點、經過地點、終點及里程，亦即並未逾越被告原核
      准系爭路線之營運範圍，亦不影響營運秩序，或造成不公
      平競爭之情事。則被告自不得僅以原告所停靠之站名形式
      上不同，即認原告不依原核定之系爭路線行駛營運，而違
      反「汽車運輸業管理規則」第40條之規定甚明。
    2.原告於遭被告以同一事由多次裁罰後，遂不得已於100 年
      2 月11日向被告所屬臺中所申請將系爭路線返程之「福安
      里（上客）站」變更為「中港轉運站」，並經臺中所100
      年3 月2 日中監運字第1000005812號函同意在案，有該函
      文在卷足憑（本院卷第18頁）。而稽諸該函文說明二、略
      以：「旨案（即上開變更申請案）『未涉及營運路線變更
      』且經本所100 年1 月13日邀集相關單位會勘，均無反對
      意見，原則同意辦理……」等語，顯見被告亦自承將系爭
      路線返程之「福安里（上客）站」變更為「中港轉運站」
      ，並未涉及營運路線之變更，益徵原告於行使系爭路線之
      返程時，停靠於「中港轉運站」上客，未改變原核定系爭
      路線之起點、經過地點、終點及里程，實質上並未逾越被
      告原核准系爭路線之營運範圍，更無影響營運秩序或造成
      不公平競爭之情事。則被告無視於系爭路線返程之「福安
      里（上客）站」與「中港轉運站」並無實質上之差異，僅
      以原告所停靠之站名形式上不同，即認原告違反「汽車運
      輸業管理規則」第40條之規定，並依公路法第77條第1 項
      規定，裁處原告9,000 元罰鍰，業已違背「汽車運輸業管
      理規則」第40條之規範意旨，洵不足取。
  (三)綜上所述，原告之系爭車輛於99年11月4 日行駛系爭路線之
    返程時，停靠與「福安里（上客）站」實質相同之「中港轉
    運站」，並未逾越被告原核准系爭路線之營運範圍或創設、
    變更新路線，是被告以原告違反「汽車運輸業管理規則」第
    40條之規定，而依公路法第77條第1 項規定，裁處原告9,00
    0 元罰鍰，即於法不合。訴願決定未予糾正，亦有違誤。
    原告執此指摘原處分及訴願決定違背法令，並請求撤銷，為
    有理由，爰將訴願決定及原處分，併予撤銷。
七、本件判決基礎已臻明確，兩造其餘之攻擊防禦方法及訴訟資
    料經本院斟酌後，核與判決不生影響，無一一論述之必要，
    併予敘明。
據上論結，本件原告之訴為有理由，爰依行政訴訟法第233 條第
1項 、第236 條、第98條第1 項前段，判決如主文。
中　　華　　民　　國　100 　　年　　11　　月　　1 　　日
　　　　　　　　　臺北高等行政法院第六庭
                          　 　　 法  官　張國勳
上為正本係照原本作成。
本件以訴訟事件所涉及之法律見解具有原則性者為限，始得於本
判決送達後20日內向本院提出上訴狀並表明上訴理由，如已於本
判決宣示後送達前提起上訴者，應於判決送達後20日內補具上訴
理由（均按他造人數附繕本），且經最高行政法院許可後方得上
訴。
中　　華　　民　　國　100 　　年　　11　　月　　1 　　日
　　　　　　　　　　　　　　　　　書記官　陳可欣